【裁判字號】    92,聲再,242
【裁判日期】    921031
【裁判案由】    傷害聲請再審
【裁判全文】
臺灣高等法院臺中分院刑事裁定                    九十二年度聲再字第二四二號
    再審聲請人
    即受判決人  乙○○
                丙○○
                甲  ○
右列聲請人因傷害案件，對於本院九十二年度上易字第一一七九號中華民國九十二年
九月十日確定判決（臺灣臺中地方法院九十二年度易字第六三七號、臺灣臺中地方法
院檢察署九十一年度偵字第一０一四八號）聲請再審，本院裁定如左：
    主      文
再審之聲請駁回。
    理      由
一、再審聲請意旨略稱：再審聲請人即被告（下稱被告）乙○○、丙○○、甲○等前
    因傷害罪嫌，經本院以九十二年度上易字第一一七九號判處各拘役三十日，如易
    科罰金均以三百銀元（即新台幣九百元）折算一日，確定在案，唯本院上述判決
    其理由欄內事實認定諸多違誤，重要人證及物證漏未審酌：(1)、證人洪聰明於事
    件發生當日（九十年十二月五日十一時三十分許）係自行駕駛挖土機作業，被告
    等在附近（約二、三百公尺）以傳統農具施工告訴人等二人（柯國義、柯成金）
    前來阻止挖地，洪聰明即以行動電話通知聲請，人等前來處理（彼時為上午十時
    左右）。(2)、告訴人等該日係有備而來，另一案外人柯秋漢（即告訴人之證人）
    在附近錄影，因告訴人等要收取土地租金，雙方發生激烈爭吵（約近十時三十分
    ），河川局警察及高美派出所警員均抵達現場，未久第三河川局張永均先生亦抵
    達吵架現場，彼時柯國義等並未有任何受傷情事，河川局張永均先生可證。(3)、
    該日（九十年十二月五日）十一時許其等人員（被告及柯國義等三人）均被帶至
    清水分局高美派出所，該日柯國義與柯成金如有受到傷害，河川局警員、派出所
    警員、河川局張永均先生均在場，均會目睹告訴人等有受傷害，且告訴人彼時若
    真有傷害既在派出所內為何未立即提出告訴？是否有違常理？且被告均未曾在警
  察機關做過任何筆錄，本院判決書第四頁第一行「警訊時所供」與事實不符。(4)
    、告訴人等聲稱被告等以石頭（每個四、五公斤重）丟擲、敲擊或以怪手手臂揮
    打告訴人，其所言均不實，試想，四、五公斤石頭丟擲及三十噸重挖土機手臂如
    有擊中告訴人等，則其非死及重傷，絕非僅有挫傷、擦傷，其等（告訴人）傷由
    何而來，被告完全不知。(5)、訴外人柯秋漢願提供之錄影帶，被告等均有看過，
    其中並無任何鬥毆場面，且如真有如告訴人等所稱受傷害，柯秋漢一定會錄影到
    （其有備而來）何以未見鬥毆畫面？綜上理由，事實認定諸多違誤，重要證人、
    物證未審酌，為此依刑事訴訟法第四百二十一條規定具狀聲請再審等語。
二、按不得上訴於第三審法院之案件，其經第二審確定之有罪判決，如就足生影響於
    判決之重要證據漏未審酌，得為受判決人之利益聲請再審，固為刑事訴訟法第四
    百二十一條。然條文所指「漏未審酌」，係指第二審判決前已發現提出之證據，
    未予審酌而言，如所提出之證據，原審判決，因證據取捨，未予採信，尚難認為
    係對已提出之證據漏未審酌；又所謂漏未審酌之證據，係指該證據在前審審判當
    時己有發見，而為調查注意所不及者而言。
三、經查，被告等據以聲請再審之原因，其中：(一)、聲請意旨(1)證人洪聰明之證詞之
    採信與否，已經本院原確定判決於理由中敘明：「證人洪聰明於原審調查時雖證
    稱：伊受雇於被告丙○○，開始係伊一人在現場開挖土機挖土，告訴人二人前來
    阻止，伊打電話給被告丙○○，被告三人一起到達現場，與告訴人談論可否挖土
    一事，現場挖土機只有一台，伊並未見被告三人持石頭丟擲或以拳、腳毆打告訴
    人二人等語。然查：I證人證詞與上開錄影帶勘驗結果及被告等有關彼此發生言
    詞爭執及有肢體上接觸部分顯然不符。II證人所稱，係告訴人阻止伊挖土後，伊
    始以電話通知被告等人到場一節，亦與被告甲○於警訊時所供，當日被告三人現
    場施工挖井要種西瓜，因告訴人及柯秋漢到場要求收取租金而發生爭吵等語不符
    。III證人所稱，現場係伊一人開挖土機云云，與被告丙○○於警訊時所供，當時
    伊駕駛挖土機整地，被告甲○、乙○○在場幫忙，告訴人二人到場，以該土地係
    柯氏宗親會所有，不准伊等整地等情不符。是上開證詞難以採信。」（見該判決
    書第三頁二之(五)項）。又聲請意旨(4)告訴人指述情節有跨大之處，亦見原確定判
    決於理由中敘明：「至告訴人柯國義、柯成金就被告三人究持石頭丟擲或敲擊、
    或以拳頭毆擊渠等，或何者併用，及受丟擊或毆擊部位等，於檢察官偵查及原審
    調查時前後指訴不一部分。按然徵之常人面對暴力攻擊，往往措手不及，從而當
    事人事後對於事件之過程、細節，縱有無法陳述完整之瑕疵，亦屬人情之常，況
    關於行為動機、手段及結果等之細節方面，告訴人之指陳，難免故予誇大，證人
    之證言，有時亦有予渲染之可能；然其基本事實之陳述，若果與真實性無礙時，
    則仍非不得予以採信（最高法院七十四年度台上字第一五九九號判例要旨參照）
    。參酌本案告訴人分別係二十年及二十六年出生，於案發時年近七旬，而相互鬥
    毆人數多達五人，或拳腳相加、或拉扯、或扭打、或以石頭攻擊，態樣不一而足
    ，尚難以告訴人前後指訴細節不盡一致，而否認其供述。」（見該判決書第四頁
    二之(六)項）。又聲請意旨(6)案外人柯秋漢提供之錄影帶之內容，亦經原確定判決
    於理由中敘明：「現場拍攝之錄影帶，經本院勘驗結果，畫面大部分拍攝地面，
    沒有出現具體可資識別人像，但可以聽到強烈爭執叫罵聲音，同時出現肢體接觸
    畫面（無法看清係何人）等情，有本院調查筆錄可憑。」（見該判決書第三頁二
    之(三)項），是以聲請意旨上開三項原因，己經本院原確定判決敘明證據取捨，是
    否採信之理由，尚難認為係對已提出之證據漏未審酌。(二)、聲請意旨(2)所指尚有
    在場證人張永均之證據未予審酌，惟經本院調閱本件傷害案件卷宗，遍查全卷證
    據資料，並無張永均在場之警訊、偵查或審判筆錄可供審酌。至於聲請意旨(3)所
    指，被告等均未在警局作過筆錄云云，然而，被告甲○曾於九十一年五月六日十
    八時五十五分，在台中縣警察局清水分局刑事組接受警詢，由偵查警員龔世宏製
    作警訊筆錄，有調查筆錄可稽（見偵字第一０一四八號偵查卷第九至十頁），因
    此，本院原確定判決書第四頁第一行記載「．．．，亦與被告甲○於警訊時所供
    ．．．」，並無違誤。綜上說明，被告等聲請意旨所指聲請再審之理由，與刑事
    訴訟法第四百二十一條規定之要件尚有未合，其等聲請再審為無理由，應予駁回
    。
四、據上論斷，應依刑事訴訟法第四百三十四條第一項裁定如主文。
中      華      民      國      九十二  年      十      月      三十一  日
                                臺灣高等法院臺中分院刑事第七庭
                                      審判長法  官  林  榮  龍
                                            法  官  謝  說  容
                                            法  官  江  錫  麟
右正本證明與原本無異。
不得抗告。
                                            書記官  陳  振  海
中      華      民      國      九十二  年      十一    月      三      日
                                                                        Ａ


司法院資訊處製作；財團法人民間司法改革基金會備份。
